臺北高等行政法院判決
　　　　　　　　　　　　　　　　　　　 94年度簡字第625號
原　　　告　勝達人力仲介有限公司
代　表　人　甲○○○董事長）.
被　　　告　臺北市政府
代　表　人　乙○○市長）住同.
上列當事人間因就業服務法事件，原告不服行政院勞工委員會中
華民國94年7月5日勞訴字第0940029068號訴願決定，提起行政訴
訟，本院判決如下：
　　主  文
原告之訴駁回。
訴訟費用由原告負擔。
　　事  實
一、事實概要：
    緣原告為雇主丁順清及印尼籍外勞SUMINEM（護照號碼：AD9
    72533）辦理就業服務業務，於民國91年11月及92年1月至同
    年3月止共計4個月，自SUMINEM之薪資中以「保證金」名義
    收受規定標準以外之費用，合計新台幣（下同）12,000元，
    違反就業服務法第40條第5款之規定，案經被告審查屬實，
    乃依就業服務法第66條第1項規定，於94年4月8日以府勞二
    字第09413387200號就業服務法罰鍰處分書，按收受規定標
    準以外之費用，處原告10倍罰鍰120,000元整。原告不服，
    乃向行政院勞工委員會提起訴願，經遭訴願駁回，遂向本院
    提起行政訴訟。
二、兩造聲明：（本件不經言詞辯論，聲明及陳述依兩造之書狀
    記載）：
　(一)原告聲明：
   1.原處分及訴願決定均撤銷。
   2.訴訟費用由被告負擔。
　(二)被告聲明：
   1.駁回原告之訴。
   2.訴訟費用由原告負擔。
三、兩造之爭點：原告以代收保證金名義向SUMINEM收取12,000
    元，是否違反就業服務法第40條第5款之規定，而應依同法
    第66條第1項規定處罰鍰？
  (一)原告主張之理由：
   1.按就業服務法第40條第5款立法意旨，係指私立就業服務機
     構不得巧立名目而向外勞收取規定標準以外之費用，而因
     此取得不正利益。關於原告於91年11月及92年1至同年3 月
     自SUMINEM之薪資中每月收取保證金3,000元部分：
   (1)SUMINEM來台從事工作前，已向印尼當地仲介公司（下稱印
     尼仲介公司）借款，嗣經原告為其辦理來台為雇主丁順清
     從事工作時，SUMINEM已同意每月從其薪資以保證金名義撥
     出3,000元以清償積欠印尼仲介公司借款，而由原告代收再
     轉付之，因此原告方於SUMINEM之每月薪資中以保證金名義
     扣除3,000元，再連同原告應支付予印尼仲介公司之費用一
     併匯款予印尼仲介公司，原告並未自此筆保證金取得任何
     利益。
   (2)再者，前揭條文僅規定仲介業者本身不得直接向外勞收受
     規定標準以外之費用，且立法目的已如前述，至於外勞與
     國外仲介公司之債權債務關係，依契約自由原則，如渠等
     均同意以每月薪資扣除3,000元保證金方式清償債務，我國
     法律自無加以干涉之必要，因此原告為SUMINEM及印尼仲介
     公司代收轉付之行為自不在前揭條文限制之範圍。
   (3)再者，印尼勞工第一年每月3,000元保證金，本係印尼勞工
     每月所應固定繳納，而其繳納方式前均係由台灣仲介公司
     代扣3,000元之保證金，嗣再交予國外仲介公司，且於91年
     8月14日行政院勞工委員會以勞職外字第0910205346號函表
     明，就該筆費用由勞工自行依該國規定匯款，我國雇主及
     人力仲介公司無義務再介入或代匯該項儲蓄金，是以，行
     政院勞工委員會亦承認印尼勞工於第一年每月均應繳納3,0
     00元保證金，該筆保證金並非人力仲介公司以巧立名目之
     方式收取規定標準以外之費用，其祇是表明各仲介公司無
     代為處理之義務。
   (4)綜上所述，原告對SUMINEM所扣除之保證金既為印尼勞工第
     一年每月所應繳納之款項，且就此保證金之支付，原告本
     無義務代為處理，則於原告代為處理過程中，於其薪資中
     以保證金名義扣除3,000元後，即由雇主交付予原告代收再
     轉付予印尼當地仲介公司，該筆金額非歸屬原告所有，故
     原告並未取得不正利益。
   2.另就行政院勞工委員會於91年12月26日以勞職外字第09102
     08011號公告之公告事項五之私立就業服務機構不得向外國
     人收取或代收本收費標準表以外之費用部分：
     按就業服務法第35條第3項規定授權行政院勞工委員會得制
     定就業服務業務之收費項目及金額，嗣後該會並依此制定
     「私立就業服務機構就業服務收費標準表」。此授權條文
     中並未授權行政院勞工委員會得以行政命令，就「是否得
     向外國人代收收費標準表以外之費用」予以設立規範，惟
     行政院勞工委員會卻於其所制定之「私立就業服務機構就
     業服務收費標準表」中，逾越授權之範圍而規定「私立就
     業服務機構不得向外國人代收本收費標準表以外之費用」
     ，按司法院釋字第423號解釋理由書「若以法律授權限制人
     民自由權利者，須法有明示其授權之目的，範圍及內容並
     符合具體明確之要件，主管機關根據授權訂定施行細則，
     自應遵守上述原則，不得逾越母法或規定之限度或增加法
     律所無之限制」之意旨，該規定與法律保留原則相違背，
     且增加法律所無之限制，自不得加以適用。
   3.縱使行政院勞工委員會前揭公告乃屬合法，然該公告乃係
     該會於91年12月26日所發佈「私立就業服務機構不得向外
     國人收取或代收本收費標準表以外之費用」，則原告於91
     年11月自SUMINEM薪資中以「保證金」名義代收3,000元部
     分，應為當時法令所不處罰之行為，被告自不得以原告曾
     於91年11月自SUMINEM之薪資中以保證金名義代收3,000元
     為由而處以10倍之罰鍰。
　(二)被告主張之理由：
   1.原告為雇主丁順清及SUMINEM辦理就業服務業務，於SUMINE
     M之91年11月及92年1月至3月等4個月薪資中以保證金之名
     義超收費用共12,000元整，其金額及明細有SUMINEM簽具並
     經印國勞工部門驗證之「外國人來華工作費用及工資切結
     書」、薪資表、原告94年1月14日說明函及相關事證可稽。
   2.就原告之訴願主張而言：
    (1)原告確有收受規定標準以外費用之事實：按訴願卷所附之
      94年1月6日退款證明書略載「本人SUMINEM，護照號碼
      AD972533，在此收到臺灣仲介勝達人力仲介有限公司之4
      個月保證金退款總金額NT12000元整，特立此書以茲證明
      。」、原告94年1月14日說明函亦略稱「... 由於國外印
      尼仲介於第1年委託收取每個月3,000元保證金1案，本公
      司已於女傭出境前退款4個月，在此附上匯款及退款證明
      書及相關文件，請查照。... 」，其對前開違章情事已坦
      言不諱，且確有收受規定標準以外費用之事實，否則何需
      退還，其所稱已退還款項乙節，乃被告查獲後之事後改善
      行為，要難據以免予處分。
    (2)原告所辯僅居間代收轉付每月3,000元保證金云云，並無
      理由：行政院勞工委員會早於91年10月7日勞職外字第
      0910205963號函略以「主旨：本會重申各人力仲介公司應
      確實遵守法令規定收費及掣給收據，以免觸法，請查照並
      轉知所屬知照。... 三、... （九）關於印尼勞工第1年
      每月3,000元保證金乙節，本會已於91年8月14日勞職外字
      第0910205346號函請各仲介公會，略以：該項費用由勞工
      自行依該國規定匯款，我國雇主及人力仲介公司無義務再
      介入或代匯該項儲蓄金。另駐臺北印尼經濟貿易代表處91
      年8月20日083/TU/KDEI/Ⅷ/2002函稱，已註銷原切結書有
      關臺灣仲介公司代扣3,000元儲蓄金之規定。故請各仲介
      公司勿再要求雇主代扣該款費用。... 」重申勿代收或要
      求雇主代扣保證金事，故原告前揭主張顯與行政院勞工委
      員會91年10月7日勞職外字第0910205963號函意旨有違。
    (3)綜上，被告以原告收受規定標準以外之費用，違反就業服
      務法第40條第5款規定，爰依同法第66條第1項規定處原告
      10倍（法定最低度）罰鍰，並無違誤。
   3.原告另於起訴狀中，主張原處分所依據之「私立就業服務
     機構就業服務收費標準表」，違反司法院大法官會議釋字
     第423號揭櫫之「行政命令授權明確性」原則，惟依本法第
     40條第5款規定，將私立就業服務機構及其從業人員從事就
     業服務業務，要求、期約或收受規定標準以外之費用，或
     其他不正利益之行為明文禁止，本法法位階為「法律」，
     而非「行政命令」。
　　理  由
一、按「私立就業服務機構經營前項就業服務業務得收取費用；
    其收費項目及金額，由中央主管機關定之。」、「私立就業
    服務機構及其從業人員從事就業服務業務，不得有下列情事
    ：一、... 五、要求、期約或收受規定標準以外之費用，或
    其他不正利益。... 」、「違反第40條第5款規定者，按其
    要求、期約或收受超過規定標準之費用或其他不正利益相當
    之金額，處10倍至20倍罰鍰。」分別為就業服務法第35條第
    2項、第40條第5款及第66條第1項所明定。復按「本標準表
    依就業服務法第35條第2項規定訂定之」、「私立就業服務
    機構不得向外國人收取或代收本收費標準表以外之費用」為
    行為時行政院勞工委員會91年12月26日勞職外字第
    0910208011號公告之『修正私立就業服務機構就業服務收費
    標準表』公告事項五之（四）所規定。
二、本件原告為雇主丁順清及印尼籍外勞SUMINEM辦理就業服務
    業務，卻於91年11月及92年1月至同年3月止共計4個月自外
    勞SUMINEM之薪資中以『保證金』名義收受規定標準以外之
    費用，合計1萬2千元之事實，有原告94年1月14日說明函、
    外籍勞工業務檢查表、外籍勞工費用調查表、外勞每月薪資
    明細表影本、外勞SUMINEM收受退還保證金之證明書附卷可
    稽，原告雖主張印尼勞工第一年每月3,000元保證金，本係
    印尼勞工每月所應固定繳納，而其繳納方式前均係由台灣仲
    介公司代扣3,000元之保證金，嗣再交予國外仲介公司，行
    政院勞工委員會函釋亦承認印尼勞工於第一年每月均應繳納
    3,000元保證金，該筆保證金並非人力仲介公司以巧立名目
    之方式收取規定標準以外之費用，其祇是表明各仲介公司無
    代為處理之義務。且法律僅規定仲介業者本身不得直接向外
    勞收受規定標準以外之費用，至於外勞與國外仲介公司之債
    權債務關係，依契約自由原則，如渠等均同意以每月薪資扣
    除3,000元保證金方式清償債務，我國法律自無加以干涉之
    必要等等。
三、經查，「私立就業服務機構及其從業人員從事就業服務業務
    ，不得有下列情事：一、... 五、要求、期約或收受規定標
    準以外之費用，或其他不正利益。... 」因此，原告不得收
    受規定標準以外之費用已屬法律位階之明文，而行政院勞工
    委員會再依就業服務法第35條第2項之授權訂定「私立就業
    服務機構就業服務收費標準表」，並規定「私立就業服務機
    構不得向外國人代收本收費標準表以外之費用」，核與就業
    服務法第35條第2項之授權及同法第40條第5款之規範意旨並
    無不合，原告主張行政院勞工委員會於其所制定之「私立就
    業服務機構就業服務收費標準表」中，逾越授權之範圍而為
    規定一節，並非可採。再查，行政院勞工委員會於91年10
    月7日勞職外字第0910205963號函文業以「主旨：本會重申
    各人力仲介公司應確實遵守法令規定收費及掣給收據，以免
    觸法，請查照並轉知所屬知照。... 三、... （九）關於印
    尼勞工第1年每月3,000元保證金乙節，本會已於91年8月14
    日勞職外字第0910205346號函請各仲介公會，略以：該項費
    用由勞工自行依該國規定匯款，我國雇主及人力仲介公司無
    義務再介入或代匯該項儲蓄金。另駐臺北印尼經濟貿易代表
    處91年8月20日083/TU/KDEI/Ⅷ/2002函稱，已註銷原切結書
    有關臺灣仲介公司代扣3,000元儲蓄金之規定。故請各仲介
    公司勿再要求雇主代扣該款費用。... 」上開函釋僅係重申
    我國雇主及人力仲介公司毋再介入或代匯上開保證金，並須
    依法令規定收費及掣給收據，並非原告行為時法令不禁止或
    不處罰代收收費標準表以外費用之行為。惟原告仍於91年11
    月及92年1月至同年3月止共計4個月仍自外勞SUMINEM之薪資
    中以『保證金』名義收受規定標準以外之費用，合計1萬2
    千元，嗣後又於該外傭出境前退還該4月款項，足見原告確
    有收受規定標準以外費用之事實，否則既係代匯，何需再予
    退還。原告主張其未收取規定標準以外之費用部分，非屬可
    採。
四、原告既有收受規定標準以外之費用，且不得收取規定標準以
    外之費用，係屬法律強制規定，亦不能依民事契約自由原則
    ，以代收轉付之名義，作為法律免除適用之論據。從而被告
    以原告收受規定標準以外之費用，違反就業服務法第40 條
    第5款規定，依同法第66條第1項規定處原告10倍（法定最低
    度）罰鍰，於法並無不合。訴願決定予以維持，亦屬妥適。
    原告主張前詞，請求撤銷訴願決定及原處分，為無理由，應
    予駁回。
五、本件訴訟標的金額未逾20萬元，為適用簡易程序事件，本判
    決爰不經言詞辯論為之，併此敘明。
據上論結，本件原告之訴為無理由，爰依行政訴訟法第233條、
第98條第3項前段，判決如主文。
中　　華　　民　　國　　94　　年　  12　　月　 27  　 日
                              第一庭法  官  陳國成
上為正本係照原本作成。
本件以訴訟事件所涉及之法律見解具有原則性者為限，始得於本
判決送達後20日內向本院提出上訴狀並表明上訴理由，如已於本
判決宣示後送達前提起上訴者，應於判決送達後20日內補具上訴
理由（均按他造人數附繕本），且經最高行政法院許可後方得上
訴。
中　　華　　民　　國　　94　　年　  12　　月　 27  　 日
    　　　　　　　　　　　　　　　  書記官  王英傑
